【裁判字號】    98,訴,553
【裁判日期】    980818
【裁判案由】    違反槍砲彈藥刀械管制條例等
【裁判全文】
臺灣桃園地方法院刑事判決               98年度訴字第553號
公  訴  人  臺灣桃園地方法院檢察署檢察官
被      告  甲○○
指定辯護人  本院公設辯護人林銘宏
上列被告因違反槍砲彈藥刀械管制條例案件，經檢察官提起公訴
（97年度偵字第17733 號），本院判決如下︰
    主  文
甲○○幫助未經許可，持有可發射子彈具有殺傷力之改造手槍，
處有期徒刑壹年陸月，併科罰金新臺幣參萬元，罰金如易服勞役
，以新臺幣壹仟元折算壹日。緩刑貳年。
    事  實
一、甲○○明知友人丙○○持有之改造手槍具殺傷力，屬槍砲彈
    藥刀械管制條例第四條第一項第一款規定列管之違禁物，不
    得隨意持有，竟因受男友乙○○所託，而基於幫助乙○○持
    有具殺傷力之改造手槍之犯意，於民國九十七年八月三日上
    午九時三十九分許，以其使用之0000000000號行
    動電話，撥打丙○○使用之0000000000號行動電
    話，先向丙○○表示乙○○有意向其購槍等語後，再由乙○○接手於電話中與丙○○洽談，雙方進而議定以新臺幣（下
    同）二萬五千元代價，向丙○○購買一把改造手槍及五發子
    彈。待交易敲定，乙○○隨即將二萬五千元如數交給甲○○
    ，由甲○○於翌日（八月四日）凌晨二時許，前往臺北縣鶯
    歌鎮「金金戲院」旁不詳友人家中，將上揭款項交給丙○○
    ，並向丙○○取回一把由不詳之人以仿ＣＯＬＴ廠半自動手
    槍製造之槍枝換裝土造金屬槍管而成，擊發功能正常，可供
    擊發適用子彈使用，具有殺傷力之改造手槍一把，及不具殺
    傷力之五發子彈。甲○○在取得槍枝、子彈後，隨即按乙○○吩咐，將購回之槍枝、子彈藏放在乙○○使用之機車置物
    箱內，再通知乙○○於當日中午十二時許，自行至機車停放
    處取回槍枝、子彈，並寄放在不知情之黃泓凱位於臺北縣鶯
    歌鎮○○街五十號住處內。甲○○即以前開方式，幫助乙○○自九十七年八月四日委請甲○○向丙○○取回槍枝之時起
    ，至九十七年八月八日凌晨為警查獲時止，非法持有上揭具
    殺傷力之改造手槍一把。
二、嗣於九十七年八月五日下午五時十分許，丙○○因案在桃園
    縣桃園市○○路○段一０一號地下二樓停車場內為警查獲，
    乙○○亦隨後於九十七年八月七日晚間九時五十分許，為警
    在臺北縣鶯歌鎮○○路、育英路交叉路口處拘提到案，警員
    進而在乙○○位於臺北縣三峽鎮○○路二六０號十七之七住
    處內查獲黑色道具槍一把（經鑑定無殺傷力），之後再由乙○○主動帶同警方，於九十七年八月八日凌晨二時五十分許
    ，至臺北縣鶯歌鎮○○街五十號即乙○○寄放槍枝、子彈之
    處，起獲乙○○向丙○○購得之前開改造手槍一把（扣案後
    槍枝管制編號為0000000000號）、子彈五顆（經
    鑑定無殺傷力），及乙○○自不詳管道取得之銀色道具槍一
    把、子彈三顆（經鑑定均無殺傷力），遂發覺上情（丙○○
    非法持有、販賣改造手槍，及乙○○非法持有改造手槍部分
    ，均已先行審結）。
三、案經桃園縣政府警察局移送臺灣桃園地方法院檢察署檢察官
    偵查起訴。
    理  由
一、證據能力部分：
（一）後引丙○○、乙○○於警詢中製作之筆錄，對被告甲○○
      而言，雖係其以外之人在審判外以言詞所為之陳述，屬於
      傳聞證據，惟被告甲○○坦承犯罪，並同意引用前開丙○○二人之證詞做為證據，本院審酌此部分書面作成時之情
      況，亦認為適當，依刑事訴訟法第一百五十九條之五第一
      項規定，丙○○二人之警詢筆錄，應均有證據能力。
（二）扣案之槍枝及其檢驗報告，以及後引警員監聽被告丙○○
      使用之0000000000號行動電話通訊監察譯文，
      依法原則上本即有證據能力，被告甲○○與其辯護人亦未
      對其證據能力有何抗辯，參酌最高法院九十七年度台上字
      第一０六九號判決意旨，此部分證據具有證據能力之法律
      依據，即不再贅。
二、訊據被告甲○○坦承於上揭時間、地點，幫助友人乙○○以
    二萬五千元代價，向丙○○購買一把具殺傷力之改造手槍、
    五發不具殺傷力之子彈等事實不諱，核與證人丙○○、乙○○於警詢中指述渠等如何經由被告介紹，而有該次槍枝交易
    之情節相符（九十七年度偵字第一八七二一號卷第三十三頁
    、第九十七頁），此外，並有警員監聽丙○○使用0000
    000000號行動電話與被告及乙○○聯繫購槍之通訊監
    察譯文一份在卷可稽（九十七年度偵字第一七七三三號卷第
    五十三頁至第六十頁），及警方查獲乙○○購自丙○○之改
    造手槍一把、由不詳管道取得之道具槍二把、混雜之子彈八
    顆扣案可資佐證。又上揭扣案之一把改造手槍、八顆子彈經
    內政部警政署刑事警察局鑑定結果，認該把改造手槍係由仿
    ＣＯＬＴ廠半自動手槍製造之槍枝，換裝土造金屬槍管而成
    ，擊發功能正常，可供擊發適用子彈使用，具有殺傷力，扣
    案後槍枝管制編號為0000000000號，而八顆子彈
    經採樣試射結果，或無法擊發，或雖可擊發但發射動能不足
    ，均不具殺傷力等情，則有該局九十七年十月二日刑鑑字第
    ０九七０一二六六四三號槍彈鑑定書在卷可考（九十七年度
    偵字第一八七二一號卷第一一三頁至第一一九頁）。綜上，
    足徵被告之自白屬實，可以採信。本件事證明確，被告犯行
    已堪認定，應依法論科。
三、首按，具有殺傷力之改造手槍，係槍砲彈藥刀械管制條例第
    四條第一項第一款規定列管之違禁物，不得非法持有，是故
    ，非法持有槍械者，自應按律處罰。次按，「查刑事法上所
    稱之『持有』，乃指行為人以支配之意思，將物品置於自己
    事實上得為實力支配下之狀態而言；故『持有』云者，必須
    行為人對該財物有支配之意思，並實際上已將之移入於自己
    事實上得為支配之狀態（即行為中），始足當之」、「槍砲
    彈藥刀械管制條例關於未經許可無故持有槍彈罪之成立，除
    行為人客觀上有『持有』槍彈之行為外，尚須其有未經許可
    無故持有槍彈之主觀犯意始能成立。苟行為人主觀上欠缺此
    犯意，祇因偶然之事由，而有短暫執持該槍彈之舉動，此單
    純之『舉動』尚難與應受違法評價之持有槍彈犯罪行為等視
    。故所謂持有，係指在實力支配管領之下而言，若只係把玩
    槍枝，自不構成非法持有（最高法院七十九年度臺上字第二
    七七九號判決意旨參照）」，最高法院八十二年度台上字第
    一一三五號判決、臺灣高等法院九十五年度上訴字第八０九
    號判決要旨可供參照，茲查，被告如何受乙○○所託，代乙○○向丙○○購買本案之改造手槍，且在現實取得槍枝後隨
    即按乙○○指示，將槍枝藏放在乙○○之機車置物箱，交由
    乙○○自取等情，均如前述，綜觀全案，欲長期支配、持有
    該把槍枝者係乙○○，被告僅不過基於與乙○○之親密關係
    ，受託代乙○○出面取槍而已，其主觀上自始無以自己實力
    支配、管控該槍枝之持有犯意，客觀上執持該槍枝之時間亦
    甚短暫，整體而言，僅促成乙○○持有該把槍枝之犯罪行為
    ，是故，參酌前述實務見解，被告所為，尚難以持有槍枝論
    擬，而應成立幫助乙○○持有上開槍枝之幫助犯。核被告所
    為，係犯刑法第三十條第一項、槍砲彈藥刀械管制條例第八
    條第四項之幫助非法持有改造手槍罪。被告係幫助犯，雖其
    就乙○○此次持有槍枝之犯罪行為，給予不小之助力，惟斟
    酌被告與乙○○究係男女朋友，關係親密，對乙○○之要求
    ，人情上難以推拒，且其犯後始終坦承犯行，頗有悔意，爰
    依刑法第三十條第二項規定減輕其刑。爰審酌槍械係遠距離
    之攻擊性武器，即令空槍，對一般人亦具有一定之威嚇性，
    若與子彈合併使用，其危險性更以倍增，持有槍械者若非作
    奸犯科，魚肉鄉里，亦難免藉此在外逞兇鬥狠，對社會造成
    之潛在危害，不言可喻，而乙○○因被告協助方能順利向丙○○購槍，進而持有，是被告對乙○○此次犯罪，顯然提供
    不小助力，原不宜輕縱，姑念被告與乙○○係男女朋友，難
    免礙於情面，而協助乙○○犯罪，而本件乙○○持有槍械之
    時間不長，又查無其持槍在外犯案之不法事實，對社會造成
    之實際危害尚稱有限，被告始終坦承犯罪，檢察官對被告具
    體求處有期徒刑一年六月（罰金部分未具體求刑），衡諸本
    案情節應屬允當，被告犯罪之目的、手段及犯後態度等一切
    情狀，量處如主文所示之刑，並諭知罰金易服勞役之折算標
    準，以示懲儆。末查，被告之前未曾受有期徒刑以上刑之宣
    告，有其臺灣高等法院被告前案紀錄表一份附卷可稽，其經
    此偵審教訓，應知警惕而無再犯之虞，本院因認上揭所宣告
    之刑以暫不執行為當，爰併宣告緩刑二年，以勵自新。扣案
    由被告協助乙○○購自丙○○之改造手槍一把雖係違禁物，
    惟此應屬乙○○犯罪之物，與被告本案犯罪並無直接關連，
    無需於此宣告沒收，併此敘明。
據上論斷，應依刑事訴訟法第二百九十九條第一項前段，槍砲彈
藥刀械管制條例第八條第四項，刑法第十一條前段、第三十條第
一項、第二項、第四十二條第三項前段、第七十四條第一項第一
款，判決如主文。
本案經檢察官邱文中到庭執行職務。
中    華    民    國    98    年    8     月    18    日
              刑事第五庭  審判長法  官   潘政宏
                                法  官   張詠晶
                                法  官   陳彥宏
以上正本證明與原本無異。
如不服本判決應於收受判決後10日內向本院提出上訴書狀，並應
敘述具體理由。其未敘述上訴理由者，應於上訴期間屆滿後20日
內向本院補提理由書(均須按他造當事人之人數附繕本)「切勿逕
送上級法院」。
                                書記官   翁其良
中    華    民    國    98    年    8     月    18    日
論罪法條：槍砲彈藥刀械管制條例第8 條第4 項
槍砲彈藥刀械管制條例第8條
未經許可，製造、販賣或運輸鋼筆槍、瓦斯槍、麻醉槍、獵槍、
空氣槍或第4 條第1 項第1 款所定其他可發射金屬或子彈具有殺
傷力之各式槍砲者，處無期徒刑或5 年以上有期徒刑，併科新臺
幣1 千萬元以下罰金。
未經許可，轉讓、出租或出借前項所列槍枝者，處 5 年以上有期
徒刑，併科新臺幣 1 千萬元以下罰金。
意圖供自己或他人犯罪之用，而犯前二項之罪者，處無期徒刑或
 7 年以上有期徒刑，併科新臺幣 1 千萬元以下罰金。
未經許可，持有、寄藏或意圖販賣而陳列第 1 項所列槍枝者，處
 3 年以上10年以下有期徒刑，併科新臺幣700 萬元以下罰金。
第 1 項至第 3 項之未遂犯罰之。


司法院資訊處製作；財團法人民間司法改革基金會備份。
